【裁判字號】    97,訴,769
【裁判日期】    970731
【裁判案由】    毒品危害防制條例
【裁判全文】
臺灣臺北地方法院刑事判決               97年度訴字第769號
公  訴  人  臺灣臺北地方法院檢察署檢察官
被      告  甲○○
上列被告因違反毒品危害防制條例案件，經檢察官提起公訴（97
年度毒偵字第1284號）及追加起訴（97年度毒偵字第1277號），
被告於準備程序進行中就被訴事實為有罪之陳述，由本院合議庭
裁定以簡式審判程序審理，判決如下：
    主  文
甲○○施用第一級毒品，累犯，處有期徒刑拾月；又施用第一級
毒品，累犯，處有期徒刑捌月，扣案之第一級毒品海洛因合計淨
重貳點陸公克沒收銷燬之，包裝上開海洛因毒品之空袋個均
沒收之；又施用第二級毒品，累犯，處有期徒刑伍月，扣案之第
二級毒品甲基安非他命合計驗餘淨重貳點貳壹玖陸公克沒收銷燬
之，包裝上開甲基安非他命毒品之空袋肆個及吸食器壹組均沒收
之。應執行有期徒刑壹年捌月，扣案之第一級毒品海洛因合計淨
重貳點陸公克、第二級毒品甲基安非他命合計驗餘淨重貳點貳
壹玖陸公克均沒收銷燬之，包裝上開海洛因毒品之空袋個、包
裝上開甲基安非他命毒品之空袋肆個及吸食器壹組均沒收之。
    犯  罪  事  實
一、甲○○前於民國93年間因施用第一、二級毒品案件，分別為
    臺灣板橋地方法院判處有期徒刑7 月、10月確定，嗣經減刑
    並定應執行有期徒刑8月，於96年7月17日執行完畢出獄。又
    甲○○於95年間因施用第一、二級毒品案件，經觀察、勒戒
    後，認有繼續施用毒品之傾向，經臺灣嘉義地方法院裁定送
    強制戒治，嗣因戒治成效良好，認無繼續戒治之必要而於96
    年5月8日予以釋放出所，並由臺灣嘉義地方法院檢察署檢察
    官於96年5月9日以96年度戒毒偵字第26號為不起訴處分確定
    。詎仍不知悔改，且未戒除毒癮，於前開強制戒治執行完畢
    釋放後5年內，又基於施用第一、二級毒品之犯意，於97年1
    月29日為警採尿前回溯96小時內之某時許，在臺北縣永和市
    某汽車旅館附近，以將第一級毒品海洛因及第二級毒品甲基
    安非他命混合一同放在吸食器內，以火燒烤使之產生煙霧後
    吸食其煙之方式，施用第一級毒品海洛因及第二級毒品甲基
    安非他命。嗣於97年1月29日凌晨2時許，為警在臺北縣樹林
    市○○街1巷43之5號前查獲，經採尿送驗，其結果呈「嗎啡
    陽性」、「甲基安非他命陽性」反應。另又分別基於施用第
    一級毒品及第二級毒品之犯意，於97年3 月23日某時許，在
    其臺北縣新店市○○路14巷8號9樓之5 住處內，以將第一級
    毒品海洛因摻入香菸內點燃吸食其煙霧之方式，施用第一級
    毒品海洛因，以及於97年3 月23日某時許，在上開住處，以
    將第二級毒品甲基安非他命置於玻璃球內用火燒烤成煙之方
    式，施用第二級毒品甲基安非他命。嗣於97年3 月25日22時
    許，為警在上開住處查獲，並扣得第一級毒品海洛因3 包（
    合計淨重2.36公克，空包裝總重1.26公克）、第二級毒品甲
    基安非他命4包（總毛重3.2公克，合計淨重2.22公克）及甲
    ○○所有供施用第二級毒品甲基安非他命之用之吸食器1 組
    ，經採尿送驗，其結果呈「嗎啡陽性」、「甲基安非他命陽
    性」反應，而查悉上情。
二、案經臺北縣政府警察局樹林分局報告及臺北縣政府警察局移
    送臺灣臺北地方法院檢察署檢察官偵查起訴及追加起訴。
    理  由
一、上開事實，業據被告甲○○於本院審理中坦白承認，並有姓
    名暨代碼對照表、尿液代碼表、臺灣檢驗科技股份有限公司
    濫用藥物檢驗報告（2份）在卷及吸食器1組扣案可稽，而所
    扣得之粉末3 包，經送驗結果，確均含第一級毒品海洛因成
    分（合計淨重2.36公克，空包裝總重1.26公克）；另扣案之
    白色結晶4 袋，經送驗結果，確均檢出第二級毒品甲基安非
    他命成分（合計毛重3.2 公克，合計淨重2.22公克，總計取
    樣0.0004公克，總餘重2.2196公克），此分別有法務部調查
    局鑑定書、交通部民用航空局航空醫務中心毒品鑑定書在卷
    可憑，堪認被告之自白與事實相符。又被告有如犯罪事實所
    載觀察、勒戒、強制戒治之執行紀錄等情，有臺灣高等法院
    被告前案紀錄表在卷可參。本件事證明確，被告於前開強制
    戒治執行完畢釋放後5 年內，再犯本件毒品危害防制條例第
    10條第1項、第2項施用第一、二級毒品之犯行，可以認定。
二、查海洛因屬毒品危害防制條例第2條第2項第1 款所列之第一
    級毒品，而甲基安非他命係屬同條項第2 款所列之第二級毒
    品，故核被告所為，係犯毒品危害防制條例第10條第1 項之
    施用第一級毒品罪及同條第2 項之施用第二級毒品罪。被告
    各次持有毒品進而施用，其持有之低度行為應為施用之高度
    行為所吸收，均不另論罪。就被告於97年1 月29日為警查獲
    之施用第一、二級毒品犯行部分，被告係將海洛因及甲基安
    非他命混合燒烤施用，以一行為同時施用第一級毒品及第二
    級毒品，係一行為同時觸犯施用第一級毒品罪及施用第二級
    毒品罪，為想像競合犯，依刑法第55條之規定，應從一重之
    施用第一級毒品罪處斷。就被告於97年3 月25日為警查獲之
    施用第一、二級毒品犯行部分，被告所犯施用第一級毒品罪
    及施用第二級毒品罪2 罪，犯意各別，罪名互異，應予分論
    併罰。又被告有如犯罪事實欄所記載經執行有期徒刑完畢之
    犯罪前案紀錄，此有前開臺灣高等法院被告前案紀錄表在卷
    可按，其於受徒刑之執行完畢後，5 年以內故意再犯本案有
    期徒刑以上之3罪，均為累犯，應分別依刑法第47條第1項之
    規定，加重其刑。爰審酌被告前有麻藥、侵占、毒品等刑事
    前案紀錄，素行不佳；且不思其正值壯年，卻長期耽溺於戕
    身之物，前經刑罰處遇及毒品勒戒後，仍不知戒絕毒品，再
    犯本件施用毒品之犯行，顯見其對於毒品之依賴性甚高，自
    我把持、控制之能力亦顯不佳；惟被告犯罪後尚能坦承犯行
    ，態度良好，以及其目前從事倉儲工作，學歷為國中肄業等
    一切情狀，分別量處如主文所示之刑，並定其應執行刑，以
    資警惕。又按所犯為數罪併罰，其中之一罪雖得易科罰金，
    但因與不得易科之他罪合併處罰之結果，於定執行刑時，祇
    須將各罪之刑合併裁量，不得易科罰金合併執行（司法院大
    法官會議釋字第144 號解釋意旨參照）。本件被告關於施用
    第二級毒品之犯行（指被告於97年3 月25日為警查獲之施用
    毒品犯行部分），雖經本院判處有期徒刑5 月，惟其另犯之
    施用第一級毒品犯行，既經本院分別判處有期徒刑10月、8
    月而不得易科罰金，則併合處罰結果，本院於定執行刑時，
    自不得為易科罰金之諭知，附此敘明。
三、扣案之海洛因合計淨重2.36公克，係第一級毒品；扣案之甲
    基安非他命合計驗餘淨重2.2196公克，係第二級毒品，應均
    依毒品危害防制條例第18條第1 項前段之規定沒收銷燬之（
    鑑驗耗損之第二級毒品，因已滅失，毋庸再予宣告沒收銷燬
    ）。至上開包裝海洛因之包裝袋3 個及包裝甲基安非他命之
    包裝袋4 個，均係用於包裹毒品之外包裝，以防毒品裸露、
    潮濕，便於攜帶施用；而扣案之吸食器1 組為供被告施用第
    二級毒品所用之器具，上開包裝袋與吸食器分別為供被告施
    用第一級毒品、第二級毒品所用之物，且均屬被告所有等情
    ，業據被告供承在卷，爰均依刑法第38條第1項第2款規定沒
    收之。
四、據上論結，應依刑事訴訟法第273 條之1第1項、第299條第1
    項前段，毒品危害防制條例第10條第1項、第2項、第18條第
    1項前段，刑法第11條前段、第55條、第47條第1項、第51條
    第5 款、第38條第1項第2款，判決如主文。
本案經檢察官賴秋萍到庭執行職務。
中    華    民    國    97    年    7     月    31    日
                  刑事第十三庭    法  官  李明益
以上正本證明與原本無異。
如不服本判決，應於判決送達後10日內向本院提出上訴狀 (應抄
附繕本)。
                                  書記官  劉穗筠
中    華    民    國    97    年    8     月    4     日
毒品危害防制條例第10條
施用第一級毒品者，處 6 月以上 5 年以下有期徒刑。
施用第二級毒品者，處 3 年以下有期徒刑。


司法院資訊處製作；財團法人民間司法改革基金會備份。
